臺灣新北地方法院刑事裁定　　　　　　 109年度簡抗字第15號
抗　告　人　
即受判決人　陳民基



上列抗告人即受判決人因違反毒品危害防制條例案件，對於本院
於中華民國108 年3 月14日所為之108 年度簡字第1615號第一審
刑事簡易判決聲請再審，經本院以109 年度聲再字第71號裁定駁
回再審之聲請，抗告人不服提起抗告，本院管轄之第二審合議庭
裁定如下：
    主  文
抗告駁回。
    理  由
一、抗告意旨略以：抗告人即受判決人（下稱抗告人）遭員警查
    獲時扣得之物為葡萄糖，並非毒品，自無對其採尿之依據，
    員警卻對其告知檢驗為陽性，導致其誤認；又其拒簽同意採
    尿書，故亦非自願受採尿等語。
二、原裁定意旨略以：抗告人前因犯施用毒品罪，經本院於民國
    108 年3 月14日以108 年度簡字第1615號判處有期徒刑6 月
    確定（下稱原確定判決）乙節，固堪認定，惟該案新北市政
    府警察局板橋分局搜索扣押筆錄、扣押物品目錄表、勘察採
    證同意書、法務部調查局濫用藥物實驗室鑑定書、臺北榮民
    總醫院毒品成分鑑定書等書證，俱已存在於原確定判決偵查
    卷宗，且抗告人為警扣案之不明粉末確未驗得毒品成分，亦
    載於上開鑑定書等節，業經調取原確定判決案卷核閱屬實，
    則抗告人並未敘明有何「新事實」或「新證據」存在，其所
    持情節，經核均屬卷內業已存在並已經審酌之資料，所執理
    由，亦僅屬對於原確定判決之證據取捨及判斷持相異之評價
    ，自非屬於刑事訴訟法第420 條第1 項第6 款所稱「單獨或
    與先前之證據綜合判斷，足使受有罪判決之人受無罪、免訴
    、免刑或輕於原判決所認罪名判決」之「新事實」或「新證
    據」，而與刑事訴訟法第420 條第1 項第6 款、同條第3 項
    所定要件不合，而駁回抗告人再審之聲請等語。
三、按刑事訴訟法第420 條第1 項第6 款規定：「有罪之判決確
    定後，因發現新事實或新證據，單獨或與先前之證據綜合判
    斷，足認受有罪判決之人應受無罪、免訴、免刑或輕於原判
    決所認罪名之判決者，為受判決人之利益，得聲請再審。」
    同條第3 項規定：「第一項第六款之新事實或新證據，指判
    決確定前已存在或成立而未及調查斟酌，及判決確定後始存
    在或成立之事實、證據。」準此，關於新事實及新證據之定
    義，對於新規性（或稱新穎性、嶄新性）之要件，採取以該
    證據是否具有「未判斷資料性」而定，與證據之確實性（或
    稱明確性、顯著性），重在證據之證明力，應分別以觀。因
    此，舉凡法院未經發現而不及調查審酌者，不論該證據之成
    立或存在，係在判決確定之前或之後，亦不問受判決人是否
    明知，甚且法院已發現之證據，但就其實質之證據價值未加
    以判斷者，均具有新規性，據此大幅放寬聲請再審新證據之
    範圍。在此概念下，上開所稱之新證據當然包括證據方法與
    證據資料。另關於確實性之判斷，則增訂兼採取「單獨評價
    」和「綜合評價」之體例，即當新證據本身尚不足以單獨被
    評價為與確定判決所認定的事實，有不同之結論者，仍應與
    確定判決認定事實所認基礎的「既存證據」為綜合評價，以
    評斷有無動搖該原認定事實的蓋然性。換言之，該所稱的新
    事實或新證據，必須具備新規性（或新穎性、嶄新性）、確
    實性（或明確性、顯著性）之要件，方能准許再審。從而，
    法院在進行單獨或綜合評價之前，因為新證據必須具有「未
    判斷資料性」，即原確定判決所未評價過之證據，始足當之
    ，故聲請人所提出之證據，是否具有新規性，自應先予審查
    。如係在原確定判決審判中已提出之證據，經原法院審酌捨
    棄不採者，即不具備新規性之要件，自毋庸再予審查該證據
    ；又聲請再審案件的事證，是否符合此項要件，其判斷，當
    受客觀存在的經驗法則、論理法則所支配，並非聲請人任憑
    主觀、片面自作主張，就已完足；倘提出所主張之新事實或
    新證據，單獨或與先前之證據綜合判斷，尚無法產生合理懷
    疑，不足以動搖原確定判決所認定之事實者，亦無准予再審
    之餘地。另按再審及非常上訴制度，雖均為救濟已確定之刑
    事判決而設，惟再審係為原確定判決認定事實錯誤而設之救
    濟程序，非常上訴程序則在糾正原確定判決法律上之錯誤，
    二者迥不相侔。是如對於原確定判決以違背法令之理由聲明
    不服，則應依非常上訴程序以資救濟（最高法院101 年度台
    抗字第453 號、第606 號裁定意旨參照）。
四、經查：
(一)抗告意旨雖仍以前詞爭執本件遭員警查獲時扣得之物並非毒
    品而無對其採尿之依據、員警對其告知檢驗為陽性致其誤認
    、其拒簽同意採尿書故亦非自願受採尿等語，惟此部分業經
    原審調閱原確定判決卷宗內之搜索扣押物品目錄表、法務部
    調查局濫用藥物實驗室鑑定書及自願同意採尿單等證據資料
    ，確認上開書證俱已存在於偵查卷宗，且抗告人為警扣案之
    不明粉末，後續確未驗得毒品成分，亦載於上開鑑定書等節
    ，均已於原審裁定中詳予敘明，是抗告人前開聲請再審理由
    ，無非係對原確定判決採證認事職權之行使，任意指摘，或
    對法院依職權取捨證據持相異評價，或以業經原確定判決調
    查審酌之證據聲請再審，顯非判決確定前已存在或成立而未
    及調查斟酌，亦非判決確定後始存在或成立之事實、證據，
    且不論單獨或與先前之卷內之證據綜合判斷，均不足以動搖
    原確定判決，顯與修正後刑事訴訟法第420 條第1 項第6 款
    之再審事由不相符合，原審據以駁回抗告人再審之聲請，並
    無違誤或不當之處。
(二)又抗告人經本院依職權傳喚到庭，亦未具體指陳尚有何單獨
    或結合先前已經存在卷內之各項證據資料，予以綜合判斷，
    認為足以動搖原有罪之確定判決，而應為其無罪、免訴、免
    刑或輕於原判決所認「罪名」判決之事證。況抗告意旨，係
    以警方採尿違法，指摘原確定判決採證違背證據法則及判決
    不適用法則或適用法則不當之違背法令問題，然此應屬原確
    定判決有無違背法令及得否聲請非常上訴救濟之範疇，與再
    審程序係就認定事實是否錯誤之救濟制度不同。而上開各情
    業經原裁定詳予論駁，是原裁定駁回再審聲請，自無不合，
    抗告人仍執前詞指摘原裁定違法，為無理由，應予駁回。
五、據上論斷，應依刑事訴訟法第455 條之1 第4 項、第5 項、
    第412 條，裁定如主文。
中    華    民    國   110    年    10    月    25    日
                  刑事第十三庭  審判長法  官  陳昭筠
                                      法  官  陳幽蘭
                                      法  官  林建良
上列正本證明與原本無異。
本裁定不得抗告。
                                      書記官  陳昇宏
中    華    民    國   110    年    10    月    28    日